臺灣士林地方法院民事裁定
111年度家調裁字第15號
聲  請  人  歐陽秀華
非訟代理人  許嘉珊律師
            舒瑞金律師
相  對  人  臺灣士林地方檢察署(歐陽張惠美子之承受訴訟人)

非訟代理人  檢察事務官謝景雲
上列當事人間請求確認親子關係存在事件，本院裁定如下：
    主  文
確認聲請人甲○○○（女、民國00年0月00日生、身分證統一編號：
Z000000000號）與歐陽昌（男、民國00年0月0日生、93年10月24
日歿、身份證統一編號：Z000000000號）、歐陽張惠美子（女、
民國00年0月0日生、111年1月1日歿、身分證統一編號：Z000000
000號）間之親子關係存在。
聲請程序費用由聲請人負擔。
    理  由
一、按第三條所定甲類或乙類家事訴訟事件，由訟爭身分關係當
    事人之一方提起者，除別有規定外，以他方為被告。而於否
    認子女之訴、母再婚後所生子女確定生父之訴，應為被告之
    人均死亡時，係以檢察官為被告，家事事件法第39條第1 項
    、第63條第3項、第65條第3項明文規定。又確認親子關係存
    在之訴與家事事件法第63條第3 項否認子女之訴，均屬涉及
    公益性質之民事事件，基於「相類似之案件，應為相同之處
    理」之法理，以填補法律漏洞，故若提起確認親子關係存在
    或不存在之訴時，應為被告之人均已死亡者時，自應類推適
    用家事事件法第63條第3 項之規定，以檢察官做為職務上之
    當事人(最高法院109年度台上字第120號判決可參)。
二、本件聲請意旨略以：聲請人之生父歐陽昌（93年10月24日歿
    ）與生母歐陽張惠美子（111年1月1日歿），因正值戰亂時
    期，為保全自己之生命，不得以持他人之身份證件謀生，又
    因不願自己血脈之子女隨他人之姓、祭拜他人祖先，故先將
    聲請人以養女身分登記予同姓之遠親歐陽家岑、歐陽李依妹
    。然歐陽家岑及歐陽李依妹為歐陽昌、歐陽張惠美子之遠親
    ，並非聲請人之生父、生母，又聲請人從小到大皆由實際生
    父即歐陽昌、生母歐陽張惠美子扶養照顧，有真實血緣關係
    、共同生活之事實，且經鈞院以111年度親字第4號判決聲請
    人與歐陽家岑、歐陽李依妹間之親子關係不存在在案。聲請
    人之大姊歐陽媛、大哥歐陽明仁、二姐歐陽秀芳為聲請人之
    兄弟姐妹，聲請人之生父歐陽昌將百年後之墓碑刻上聲請人
    及其兄姐之名，歐陽張惠美子病逝時，聲請人亦列為孝女欄
    ，現聲請人欲父女及母女關係能受到法律認可，得以認祖歸
    宗，認同出生，為此，爰依法聲請裁判如聲明，及聲請法院
    依家事事件法第33條規定逕為裁定。
三、相對人方面：對聲請人之主張及手足關係鑑定報告沒有意見
    ，並聲請法院依家事事件法第33條規定逕為裁定。
四、按就法律所定親子或收養關係有爭執，而有即受確認判決之
    法律上利益者，得提起確認親子或收養關係存在或不存在之
    訴，家事事件法第67條第1項定有明文。次按確認法律關係
    之訴，非原告有即受確認判決之法律上利益者，不得提起之
    ；確認證書真偽或為法律關係基礎事實存否之訴，亦同，民
    事訴訟法247條第1項定有明文。又此所謂「即受確認判決之
    法律上利益」者，係指法律關係之存否不明確，原告主觀上
    認其在法律上之地位有不安之狀態存在，而且此種不安之狀
    態，能以確認判決將之除去之者。本件聲請人主張其係歐陽
    昌、歐陽張惠美子之子女，惟戶籍資料並未記載，是上開戶
    籍記載是否與事實相符，有待釐清，聲請人與歐陽昌、歐陽
    張惠美子間親子關係即不明確，致聲請人處於不安定之法律
    地位，在私法上有受侵害之危險，而此不確定之法律地位及
    危險狀態，法院得以判決除去之，為使血緣、身分關係明確
    及戶籍登記之正確，認聲請人確有提起本訴之利益。又按當
    事人就不得處分之事項，其解決事件之意思已甚接近或對於
    原因事實之有無不爭執者，得合意聲請法院為裁定。法院為
    前項裁定前，應參酌調解委員之意見及家事調查官之報告，
    依職權調查事實及必要之證據，並就調查結果使當事人或知
    悉之利害關係人有陳述意見之機會。當事人聲請辯論者，應
    予准許。前二項程序，準用民事訴訟法第一編第二章第三節
    關於訴訟參加之規定。家事事件法第33條定有明文。本件兩
    造合意聲請本院以裁定終結本件家事事件，本院自得依前揭
    規定為裁定。
五、經查：聲請人主張之前揭事實，業經其提出戶籍謄本、除戶
    謄本、三軍總醫院附設民眾診療服務處診斷證明書、三軍總
    醫院附設民眾診療服務處臨床病理科（內湖院區）手足關係
    鑑定報告書、照片、歐陽昌墓碑照片、歐陽李依妹訃文、歐
    陽張惠美子訃文、本院111年度親字第4號判決等件為證（見
    本院卷第17-33、93、111-113頁），亦有本院依職權調閱歐
    陽張惠美子、歐陽明仁、聲請人、歐陽秀芳、歐陽媛全戶戶
    籍資料在卷可參（見本院卷第66之1-73頁）。依上開聲請人
    與歐陽昌、歐陽張惠美子之女兒歐陽媛、歐陽秀芳自行前往
    三軍總醫院進行手足關係鑑定之結果為：「依據36組體染色
    體STR DNA位點之分析，其中甲○○○與歐陽媛、甲○○○與歐陽
    秀芳、歐陽媛與歐陽秀芳之全手足指數均大於半手足指數，
    其全手足相對於隨機兩人之親緣指數分別為4.49E+05、9.48
    E+12、5.31E+08，全手足與半手足可能性之相對倍數分別為
    1.08E+01、6.49E+04、4.58E+02，換算出全手足關係確定率
    分別為99.665%、99.999995%、99.995%。另外，假設上述三
    人具有全手足關係相對於歐陽媛與歐陽秀芳為全手足，分別
    與甲○○○為半手足之狀況的親緣指數為6.48E+06，換算出三
    人具全手足關係確定率為99.99998%，非親緣關係族群誤判
    為具親緣關係之機率(偽陽性率)為0.000015%。綜上所述，
    實務上證明：『甲○○○、歐陽媛與歐陽秀芳三人具有同父同母
    之全手足關係』」等語，有三軍總醫院附設民眾診療服務處
    臨床病理科(內湖院區)手足關係鑑定報告書在卷為憑(見本
    院卷第25頁)，再觀諸上開歐陽張惠美子訃文記載，聲請人
    與歐陽明仁、歐陽媛、歐陽秀芳均同列於「孝男」、「孝女
    」之位（見本院卷第93頁）等情，足認聲請人確實為歐陽昌
    、歐陽張惠美子之子女。再者，聲請人另案提起確認與其戶
    籍上登記之父母歐陽家岑、歐陽李依妹間親子關係不存在訴
    訟，業經本院於111年4月29日以111年度親字第4號案件判決
    確認聲請人與其等二人間親子關係不存在等情，亦有聲請人
    提出上開判決1份附卷可參（見本院卷第111-113頁），是聲
    請人訴請確認其與歐陽昌、歐陽張惠美子間之親子關係存在
    ，於法洵屬有據，均應准許，乃裁定如主文所示。
六、依家事事件法第33條第1項、第97條，非訟事件法第21條第2
    項，民事訴訟法第95條、第78條、第81條第2款，裁定如主
    文。
中　　華　　民　　國　　111 　年　　5 　　月　　31　　日
                    家事庭法  官  張嘉芬
以上正本證明與原本無異。
如不服本裁定，應於送達後10日內向本院提出抗告狀。
中　　華　　民　　國　　111 　年　　5 　　月　　31　　日
                          書記官  郭宜潔